【裁判字號】    98,訴,2201
【裁判日期】    981127
【裁判案由】    損害賠償
【裁判全文】
臺灣臺中地方法院民事判決              98年度訴字第2201號
原      告  乙○○
法定代理人  甲○○
被      告  丙○○
上列當事人間請求損害賠償事件，經本院於民國98年10月29日言
詞辯論終結，判決如下：
    主      文
原告之訴及其假執行之聲請均駁回。
訴訟費用由原告負擔。
    事實及理由
壹、兩造爭執要旨（含兩造主張事實及訴之聲明）
一、原告主張：被告於民國96年8月30日凌晨3時48分許駕駛車牌
    號碼9H-6969號自用小客車，沿臺中市○○區○○路由東往
    西方向行駛，途經公益路與大觀路之交叉路口時，適逢原告
    騎乘車牌號碼G3R-722號重型機車，沿臺中市○○街由南往
    北方向行駛至該交叉路口，被告不慎以其駕駛之自用小客車
    撞擊原告所騎乘之重型機車，致原告人車倒地（下稱系爭事
    故），因而受有蜘蛛網膜下腔出血併顱內出血、顏面骨骨折
    等傷害，經林新醫院急診實施開顱手術後，又因傷重轉診至
    中國醫藥大學附設醫院開刀救治。原告因系爭事故造成後續
    認知功能障礙，日常生活全仰賴他人照顧，經原告父親即法
    定代理人甲○○向本院聲請為禁治產宣告，經本院於97年6
    月25日以97年度禁字第48號裁定認原告精神狀態已達精神耗
    弱，准為宣告禁治產在案，原告生活既無法自理，將因此增
    加生活上需要之費用即看護費新臺幣(下同)960萬元，另受
    有喪失勞動能力之損害5,352,000元以及非財產上之損害（
    即慰撫金）50萬元，以上合計共15,452,000元，原告願僅請
    求上述金額之30%，即4,635,600元等語。爰依侵權行為之法
    律關係請求損害賠償，並聲明：(一)被告應給付原告4,635,
    600元及自起訴狀繕本送達被告翌日起至清償日止，按年息
    百分之5計算之利息；(二)願供擔保，請准宣告假執行。
二、被告則以：對於被告車禍肇事撞擊原告致原告受傷部分不爭
    執，但主張系爭事故之發生乃由於原告闖紅燈，且因原告之
    車速過快，致被告閃避不及，被告當時之精神狀況穩定，並
    於綠燈情況下通行路口，並相信其他駕駛於紅燈狀況下必會
    停車，而在通行時也有檢查左右是否有來車，故已盡相當之
    注意義務，惟仍無法注意原告從左方闖紅燈之情形會發生等
    語置辯，並聲明：原告之訴及假執行之聲請均駁回。
貳、得心證之理由
一、按汽車、機車或其他非依軌道行駛之動力車輛，在使用中加
    損害於他人者，駕駛人應賠償因此所生之損害。但於防止損
    害之發生，已盡相當之注意者，不在此限，民法第191條之2
    定有明文。立法理由係以現代交通發達，因動力車輛肇事致
    損害人之身體或財產者，日見增多，爰參考他國立法例，並
    斟酌我國國情增訂本條，規定汽車、機車或其他非依軌道行
    駛之動力車輛，在使用中加損害於他人者，駕駛人應賠償因
    此所生之損害。惟如駕駛人於防止損害之發生，已盡相當之
    注意，不在此限，以期緩和駕駛人之責任。依此規定，關於
    駕駛人責任，係採過失推定，亦即駕駛人於「防止損害之發
    生」已盡相當注意者，不負賠償責任。換言之，依民法第19
    1條之2但書之規定，駕駛人對其在使用汽車、機車或其他非
    依軌道行駛之動力車輛中加損害於他人，須該損害非因駕駛
    人之過失所致時，始可免負賠償責任，此種情形係駕駛人之
    免責要件，苟欲免其賠償責任，應就此負舉證責任（最高法
    院96年度台上字第333號判決可資參照）。查原告駕駛車牌
    號碼G3R-722號重型機車，於96年8月30日凌晨3時48分許，
    在公益路與大觀街之交叉路口上，與被告駕駛之9H-6969號
    自小客車撞擊，致原告受有蜘蛛網膜下腔出血併顱內出血、
    顏面骨骨折等傷害，並因此造成原告精神耗弱而經本院以97
    年度禁字第48號裁定宣告禁治產之情事，提出本院97年度禁
    字第48號裁定及中國醫藥大學附設醫院97年6月11日診字第
    0970603447號診斷證明書為證，且被告所不爭執，另經本院
    調閱系爭事故之道路交通事故現場圖暨調查報告表（一）、
    （二）等影本及現場照片14張查核無誤，足可認被告確因使
    用汽車中撞擊原告，導致原告身體受傷。
二、次按駕駛人應遵守道路交通標誌、標線、號誌之指示，並服
    從執行交通勤務之警察或依法令執行指揮交通及交通稽查任
    務人員之指揮；圓形紅燈表示禁止通行，不得超越停止線或
    進入路口，道路交通安全規則第90條、道路交通標誌標線號
    誌設置規則第206條第5款分別定有明文。查本件被告駕駛車
    輛行使路口，固仍有注意車前狀況之義務，惟查，證人施明
    見於警詢時證稱：「…因為我是從事計程車業，當時在臺中
    市○○區○○路與大通街口排班，看見有一個男子騎乘機車
    在大觀路由南向北往市政路方向行駛，在經過公益路2段的
    時候，那輛機車就闖紅燈過馬路，大約過馬路中間時我就看
    見他被一輛黑色汽車撞到。」、「（問：當時你是否有看見
    交通號誌顯示如何？）當時我是站在大觀路上我的方向看大
    觀路是紅燈，那公益路2段的交通號誌我就不知道了，不過
    我確實有看見那輛機車是闖紅燈的。」等語，顯見事發路口
    係設有行車管制號誌之交叉路口，而於系爭事故發生當時該
    號誌亦正常運作，原告係因闖越紅燈才遭被告撞擊。又查，
    本件車禍事故事發後酒測之結果，原告血液中之酒精濃度為
    64.58mg/dl（相當於呼氣酒測值0.307mg/l），而被告之呼
    氣酒測值為零，亦有臺中市○○○道路交通事故當事人酒精
    測定紀錄表2紙在卷可稽，可知在事發時，原告係處於酒後
    駕車的狀態，而被告則無因飲酒而導致注意力下降之情形，
    是其抗辯其精神狀況穩定，應屬可採。是本件應係原告酒精
    濃度過量駕駛重型機車違反號誌指示（闖紅燈）進入路口，
    為肇事原因，被告駕駛自小客車並無肇事原因，對此，臺灣
    省中市區車輛行車事故鑑定委員會亦採相同見解，此有該會
    96年12月12日中市行字第0965403887號函附卷可參。是本件
    車禍事故發生時，被告顯因信賴路口號誌為綠燈號誌而通行
    ，依當時之情形，其於行進中，對於原告酒後突如其來之闖
    紅燈之行為，實難採取相當之預防措施，反觀被告當時之精
    神狀況穩定，亦遵循綠燈號誌通行路口，堪認其對於車禍發
    生之防止，應已盡至相當之注意義務。
三、綜上所述，本院認被告於防止本件損害之發生，已盡相當之
    注意，是被告抗辯：其於本件事故之發生並無過失等語，應
    可採信。從而原告依侵權行為之法律關係請求被告賠償其所
    受之損害，難認有據，應予駁回。原告之訴既經駁回，其假
    執行之聲請亦失所依附，應併予駁回。
參、本件事證已臻明確，兩造其餘攻擊防禦方法，核與判決結果
    不生影響，爰不逐一論述。
肆、訴訟費用負擔之依據：民事訴訟法第78條。
中    華    民    國    98    年    11    月    27    日
                  民事第三庭    法  官  許石慶
以上正本係照原本作成
如對本判決上訴，須於判決送達後20日內向本院提出上訴狀
中    華    民    國    98    年    11    月    27    日
                                書記官


司法院資訊處製作；財團法人民間司法改革基金會備份。
